臺灣臺南地方法院刑事判決　　　　　　　96年度訴字第1142號
公　訴　人　臺灣臺南地方法院檢察署檢察官
被　　　告　甲○○
上列被告因毒品危害防制條例案件，經檢察官提起公訴（96年度
毒偵字第2219號、2299號），本院判決如下：
    主  文
甲○○施用第二級毒品，累犯，處有期徒刑肆月，如易科罰金，
以新臺幣壹仟元折算壹日；又施用第二級毒品，累犯，處有期徒
刑肆月，如易科罰金，以新臺幣壹仟元折算壹日。扣案之安非他
命吸食器玻璃球一個沒收。應執行有期徒刑陸月，如易科罰金，
以新臺幣壹仟元折算壹日。扣案之安非他命吸食器玻璃球一個沒
收。
甲○○被訴施用第一級毒品部分，免訴；又被訴施用第一級毒品
部分，免訴。
    事  實
一、甲○○前因竊盜案件，經本院於民國93年4月19日以93年度
    易字第148號判處有期徒刑5月確定，並於93年5月25日易科
    罰金執行完畢。另因施用毒品案件，經本院以91年度毒聲字
    第1906號裁定送臺灣臺南看守所附設勒戒所觀察、勒戒後，
    認無繼續施用毒品之傾向，於92年2月6日因無繼續施用傾向
    觀察勒戒執行完畢出監，並由臺灣臺南地方法院檢察署檢察
    官於92年2月6日以91年度毒偵字第1617號為不起訴處分確定
    。又於96年間因施用第二級毒品案件，經本院於96年5月7日
    以96年度簡字第1049號判處有期徒刑5月確定，嗣經本院於
    96年9月10日以96年度聲減字第2995號裁定減為有期徒刑2月
    又15日。又於96年間因施用第一級毒品案件，經本院於96年
    9月17日以96年度訴字第826號判處有期徒刑8月確定。
二、甲○○猶不知悛悔，於有期徒刑執行完畢、觀察勒戒執行完
    畢後五年內，復基於施用第二級毒品安非他命之犯意，於下
    列時地，施用第二級毒品安非他命：
  (一)甲○○於96年7月28日下午8時40 分許為警採集尿液前回溯
    96小時內之某時間，在不詳處所施用第二級毒品安非他命一
    次。嗣經警於96年7月28日22時30分許，經其同意採集尿液
    送檢結果呈安非他命陽性及甲基安非他命陽性反應。
  (二)甲○○復另行基於施用第二級毒品安非他命之犯意，於96年
    8月5日下午7時許，在其位於臺南市○區○○路340巷152號
    住處房間內，施用第二級毒品安非他命一次。嗣經警於96年
    8月6日下午5時許，在臺南縣關廟鄉○○路109號前，見甲○
    ○駕駛車牌號碼7201-SV自用小客車形跡可疑，而對其攔查
    ，經甲○○同意後，在甲○○所駕上開車輛右方座位小鐵盒
    內，扣得安非他命吸食器玻璃球一個，並經甲○○同意後對
    其採尿，尿液送驗結果呈安非他命陽性及甲基安非他命陽性
    反應而查獲上情。
三、案經臺南市警察局第二分局、第六分局報告臺灣臺南地方法
    院檢察署檢察官偵查起訴。
    理  由
一、有罪部份：
  (一)按除前三條之情形外，下列文書亦得為證據：1.除顯有不可
    信之情況外，公務員職務上製作之紀錄文書、證明文書。2.
    除顯有不可信之情況外，從事業務之人於業務上或通常業務
    過程所須製作之紀錄文書、證明文書。3.除前二款之情形外
    ，其他於可信之特別情況下所製作之文書。刑事訴訟法第
    159條之4著有明文。查臺南市警察局第二分局及臺南市警察
    局第六分局偵辦甲○○涉嫌毒品危害防制條例案送驗尿液及
    年籍對照表二紙、臺灣臺南地方法院檢察署刑案資料查註紀
    錄表一份及臺灣臺南地方法院檢察署檢察官96年度偵字第
    1587號起訴書一份，均係公務員職務上製作之證明文書，本
    院查無該等文書有何故意登載不實之顯不可信之情況，依照
    同法第159條之4第1款之規定自得採為本案認定犯罪事實之
    證據。又詮昕科技股份有限公司96年8月7日及96年8月17日
    濫用藥物尿液檢驗報告二紙，為從事業務之人於業務上或通
    常業務過程所需製作之紀錄文書、證明文書，且本院查無該
    等文書有何故意登載不實之顯不可信之情況，依照同法第
    159 條之4第1款之規定自得採為本案認定犯罪事實之證據。
  (二)又按以安非他命經口服投與後約百分之70於24小時內自尿中
    排出，約百分之90於96小時內自尿中排出，由於目前國內尿
    液中甲基安非他命之檢驗僅為鑑定其是否呈陽性反應尚未定
    其含量，且甲基安非他命成分之檢出與其投與方式、投與量
    、個人體質、採尿時間與檢測儀器之精密度等諸多因素有關
    ，因此僅憑尿液中呈安非他命陽性反應，並無法確實推算吸
    食時間距採集時間之長短，惟依上述資料推斷，最長可能不
    會超過4日，亦經行政院衛生署藥物食品檢驗局於81年2月8
    日以（八一）藥檢壹字第００一一五六號函述明此旨綦詳。
    查本件被告甲○○為警查獲後，分別於96年7月28日下午8時
    40 分許及同年8月6日下午6時許，經其同意採其尿液檢體（
    B3-171號、F-159號）送驗後，為警經以酵素免疫分析法（
    ＥＩＡ）初步檢驗及以氣相層析質譜儀法（ＧＣ／ＭＳ）確
    認檢驗，結果確呈安非他命及甲基安非他命陽性反應乙節，
    業據被告甲○○於警詢及偵查中坦承不諱，並有詮昕科技股
    份有限公司96年8月7日及96年8月17日濫用藥物尿液檢驗報
    告二紙、臺南市警察局第二分局及臺南市警察局第六分局偵
    辦甲○○涉嫌毒品危害防制條例案送驗尿液及年籍對照表二
    紙在卷可稽，足徵被告於96年7月28日及96年8月5日，確有
    施用第二級毒品安非他命之情事。揆諸上開關於毒品檢驗之
    說明，足認被告之自白確與事實相符，堪以採信。是被告於
    前揭時、地施用第二級毒品之犯行已堪認定。
  (三)再按觀察、勒戒或強制戒治執行完畢後，5年內再犯毒品危
    害防制條例第10條之罪者，檢察官應依法追訴，同條例第23
    條第2項定有明文。查被告有如犯罪事實欄一之前科紀錄，
    於91年間，因施用毒品案件，經臺灣臺南地方法院以裁定令
    入勒戒處所施以觀察勒戒執行完畢後，認無繼續施用毒品之
    傾向，於92年2月6日因無繼續施用傾向觀察勒戒執行完畢出
    監，並由臺灣臺南地方法院檢察署檢察官於92年2月6日以91
    年度毒偵字第1617號為不起訴處分確定，有臺灣高等法院被
    告前案紀錄表一份在卷為憑。是被告於觀察勒戒執行完畢後
    5年內再犯毒品危害防制條例第10條第2項之罪，即應依法追
    訴、審理。
  (四)論罪：
    1.按安非他命依毒品危害防制條例第2條第2項第2款規定屬
      第二級毒品，毒品危害防制條例第2條第2項第2款著有明
      文。查被告分別於96年7月28日下午8時40分許為警採集尿
      液前回溯96小時內之某時間及同年8月5日下午7時許，在
      不詳處所及在其位於臺南市○區○○路340巷152號住處房
      間內施用第二級毒品安非他命各次，核其所為，係犯同條
      例第10條第2 項之施用第二級毒品罪，其持有第二級毒品
      海洛因為施用第二級毒品海洛因之階段行為，不另論罪。
    2.被告先後二次施用第二級毒品安非他命之犯行，犯意各別
      ，應分論併罰。
    3.被告有如事實欄一所示之前科紀錄，此有臺灣高等法院被
      告前案紀錄表一份在卷可按，其於有期徒刑執行完畢後5
      年內，故意再犯本件有期徒刑以上之罪，均為累犯，各應
      依刑法第47條第1項之規定，各加重其刑。
    4.按案件曾經判決確定者，應諭知免訴之判決，刑事訴訟法
      第302條第1款固定有明文。此項原則，關於實質上一罪或
      裁判上一罪，其一部事實已經判決確定者，對於構成一罪
      之其他部分，亦均應有其適用。然其前提須已判決確定部
      分之事實與未判決部分之事實有實質上一罪或裁判上一罪
      之關係，始為當之；倘犯罪事實無一部與全部之關係，自
      非確定判決效力所及。經查，被告前於96年1月24日中午
      12時許，在台南市○區○○路340巷152號住處，施用第二
      級毒品安非他命一次，經本院於96年5月7日以96年度簡字
      第1049號判決判處有期徒刑5月確定，有上開判決書及臺
      灣高等法院被告前案紀錄表各一份在卷可稽。惟查，本件
      被告前經判決確定之最後施用安非他命之行為，與本件起
      訴被告於96年7月28日晚上8時40分許為警採尿前回溯96小
      時內之某時間及96年8月5日下午7時許施用安非他命之犯
      行，其施用時間相隔約半年多，依社會上一般人合理的經
      驗認知，實難認兩者之間係基於一個施用毒品之意思決定
      而為之一個施用毒品行為之包括一罪，亦即難認兩者間具
      有一個集合犯關係。是無論依社會通念或物理性質觀之，
      均非無法分割，仍係可分之數行為無疑。又施用毒品之行
      為，固常有因成癮及毒品依賴而反覆為之之情形，惟此類
      型之犯罪是否另以單獨一罪之方式規範之，乃應否另行立
      法之問題。申言之，犯罪行為是否為「集合犯」之一罪，
      係由法定犯罪構成要件內容觀察論斷，與該犯罪行為於生
      活經驗上是否通常具有反覆性、常習性或成癮性並不相涉
      。某犯罪在生活經驗上是否通常具有反覆性、常習性、職
      業性或成癮性而應獨立成為另一犯罪構成要件類型，以刑
      法為一次評價，論以一罪，乃立法評價的問題。法院於具
      體案件之審判，自不得脫離法定犯罪構成要件要素之規範
      ，而逕將法院所認生活經驗上通常具有反覆性、常習性、
      職業性或成癮性之多次犯罪行為，一概論以集合犯之一罪
      。準此，現行毒品危害防制條例第10條第1項、第2項規定
      ，係以「施用」毒品為犯罪構成要件，而非以反覆施用毒
      品或成癮為構成要件，故無論是否反覆施用毒品成癮，均
      有該條項之適用，其罪數仍應以被告之施用行為數為判斷
      基準。非得因施用毒品者常有反覆施用或成癮之情形，即
      逕將此條項之犯罪構成要件解為係針對反覆施用毒品成癮
      者而為之規定，進而謂施用毒品成癮者反覆所為之數次施
      用毒品行為係常習犯之包括一罪。易言之，現行毒品危害
      防制條例第10條並未將「反覆實施」或施用毒品「成癮」
      規定為犯罪構成要件要素之一，本院即無從將此等要件列
      為本條項之構成要件要素，而謂本條項係集合犯之規定，
      犯之者雖反覆多次為之，仍應一次評價而論以一罪。況海
      洛因、安非他命之毒品固有成癮性，然施用者並非必然已
      成癮，亦非必然反覆密集施用，若將毒品危害防制條例第
      10 條第1項與第2項解為係針對習慣犯或成癮犯所為之集
      合犯規定，則施用毒品頻率不高而未成癮者，即不該當此
      犯罪構成要件，而無適用此條項之餘地，此解釋之不當已
      甚顯然。再者，施用毒品成癮者與偶有施用行為者之可罰
      性顯不相同，若將偶然施用者與反覆施用毒品成癮者，一
      體解為毒品危害防制條例第10條第1項規範之對象，而適
      用該條項同一法定刑度亦顯非妥適，況適用同一條項之情
      況下，未反覆施用毒品成癮者依數罪併罰之規定分論併罰
      ，反覆施用毒品成癮者論以實質一罪，其矛盾更為顯然。
      綜上所述，毒品危害防制條例10條既非集合犯之規定，自
      應以被告施用毒品之次數，定其犯罪行為數。是被告前施
      用第二級毒品安非他命之犯行期間為96年1月24日中午12
      時許，但迄本件被告於96年7月28日、96年8月5日所犯施
      用第二級毒品罪前，均無再查獲被告施用毒品之犯行，是
      被告於上段期間施用第二級毒品犯行，並無其他證據足以
      佐證被告有施用第二級毒品安非他命之犯行，是被告於96
      年1 月24日中午12時許施用第二級毒品犯行迄於96年7月
      28日、96年8月5日為警再度查獲施用毒品犯行間期間相隔
      約半年多，難認與被告在96年1月24日中午12時許至96年7
      月28 日、96年8月5日間施用第二級毒品安非他命之犯行
      間有何連續犯裁判上一罪之關係，顯然被告係另行起意施
      用安非他命之犯行，是以，本件起訴事實，自非上開96年
      度簡字第1049號判決既判力效力所及，本院應予審理，附
      此敘明。
  (五)科刑：
    1.爰審酌被告已有犯罪事實欄所示之前科紀錄，顯現其素行
      不佳、其經過觀察勒戒後，仍不知戒除毒品惡習，抗拒毒
      品之意志力薄弱、施用毒品之時間及次數、殘害自己之身
      心健康之結果、極易因吸毒而誘致犯他罪，危害他人法益
      、社會秩序及犯後坦承犯行，態度良好等一切情狀，量處
      如主文所示之刑，並諭知如易科罰金之折算標準，並定應
      執行刑及諭知如易科罰金之折算標準，以示懲儆。
    2.末按扣案之第二級毒品安非他命吸食器玻璃球為毒品施用
      器具一個，為被告所有供犯罪所用之物，依刑法第38條第
      3 項、第1項第2款之規定，予以宣告沒收。又放置前開第
      二級毒品安非他命吸食器玻璃球之鐵盒一個，雖係被告所
      有，惟與被告施用第二級毒品安非他命之犯行並無直接關
      聯性，爰不另為沒收，附此敘明。
二、免訴部分：
  (一)公訴意旨略以：甲○○基於施用第一級毒品海洛因之犯意，
    於96年7月27日凌晨5時許至6時許之某時間，在臺南市○○
    區○○路2段675號之龍成飯店129室內施用第一級毒品海洛
    因，為警於同年月28日22時30分許，在臺南市○○區○○路
    2段675號前查獲，並當場扣得第一級毒品海洛因7包（毛重
    2.0公克），為警經其同意採集尿液送驗結果呈嗎啡陽性及
    可待因陽性反應。又基於施用第一級毒品海洛因之犯意，於
    96年8月5日下午7時許，在其位於台南市○區○○路340巷
    152號住處房間內，施用第一級毒品海洛因，為警於同年月6
    日下午5時許，在台南縣關廟鄉○○路109號前因甲○○行跡
    可疑予以攔查身分，為警經其同意採集尿液送檢結果呈嗎啡
    陽性及可待因陽性反應而查獲。因認被告二次涉犯毒品危害
    防制條例第10條第1項之施用第一級毒品罪嫌（起訴書認係
    集合犯之裁判上一罪，經公訴檢察官當庭變更為數罪）。
  (二)按案件曾經判決確定者，應諭知免訴之判決，刑事訴訟法第
    302條第1款定有明文；此項訴訟法上所謂一事不再理之原則
    ，關於實質上一罪或裁判上一罪，均有其適用，最高法院
    47年台非字第42號判例、60年台非字第77號判例可資參照；
    又實質上或裁判上一罪，其既判力之時點，應以最後審理事
    實法院之宣示判決日為判斷之標準，故凡在最後審理事實法
    院之宣示判決日前所發生之事實，均為原確定判決既判力所
    及。
  (三)經查，本件被告曾於95年5月間某日至96年8月5日止，在其
    臺南市○區○○路340巷152號住處內，有施用第一級毒品海
    洛因而違反毒品危害防制條例之該部分犯行，業經本院於96
    年8月29日以96年度訴字第826號判處被告有期徒刑8月，並
    於96年9月17日判決確定，此有上開刑事判決及本院96年10
    月23日電話紀錄表各一份附卷可憑（見本院卷第26、27、61
    頁）。查本件被告被訴於96年7月27日、96年8月5日施用第
    一級毒品海洛因之事實，均係前案即本院96年度訴字第826
    號判決最後審理事實之法院宣示判決日前之事實，揆諸前開
    判例要旨可知，均為既判力效力所及，應為免訴之諭知。又
    公訴檢察官以被告二次施用第一級毒品犯行，涉犯二罪，求
    為二個判決，經本院審理結果，亦認被告二次施用第一級毒
    品犯行，係犯二罪，應按數罪論科，惟因均為前開確定判決
    既判力效力所及，因此為二個免訴判決之諭知，併此敘明。
據上論斷，應依刑事訴訟法第299條第1項前段、第302條第1款，
毒品危害防制條例第10條第2項，刑法第11條前段、第51條第5款
、第47條第1項、第41條第1項前段、第38條第3項、第1項第2款
，判決如主文。
本案經檢察官劉順寬偵查後提起公訴；檢察官乙○○到庭執行職
務
中　　華　　民　　國　　96　　年　　10　　月　　26　　日
　　　　　　　　　刑事第二庭    法　官　蘇義洲
                                法  官  徐文瑞
                                法  官  洪士傑
以上正本證明與原本無異
如不服本判決應於收受本判後10日內向本院提出上訴書狀，並應
敘述具體理由。如未敘述上訴理由者，應於上訴期間屆滿後20日
內向本院補提理由書狀（均須按他造當事人之人數附繕本）「切
勿逕送上級法院」。
  　　　　　　　　　　　　　　　書記官　王政煌
中　　華　　民　　國　　96　　年　　10　　月　　26　　日
附錄法條：
毒品危害防制條例第10條第2項
施用第二級毒品者，處 3 年以下有期徒刑。
